【裁判字號】    89,台上,6962
【裁判日期】    891116
【裁判案由】    盜匪
【裁判全文】
最高法院刑事判決                              八十九年度台上字第六九六二號
    上訴人  甲○○
右上訴人因盜匪案件，不服台灣高等法院中華民國八十九年九月二十日第二審判決（
八十九年度上訴字第二二九七號，起訴案號：台灣台北地方法院檢察署八十八年度偵
字第一八八二○號），提起上訴，本院判決如左：
    主  文
上訴駁回。
    理  由
按刑事訴訟法第三百七十七條規定，上訴於第三審法院，非以判決違背法令為理由，
不得為之。是提起第三審上訴，應以原判決違背法令為理由，係屬法定要件。如果上
訴理由狀並未依據卷內訴訟資料，具體指摘原判決不適用何種法則或如何適用不當，
或所指摘原判決違法情事，顯與法律規定得為第三審上訴理由之違法情形，不相適合
時，均應認其上訴為違背法律上之程式，予以駁回。本件上訴人甲○○上訴意旨略稱
：(一)原判決認定，上訴人與劉耀明、樊錦仁共同意圖為自己不法之所有，於民國八十
八年七月二十八日晚間，在台北市○○路、東豐街口守候被害人賴騰蟠。但上訴人等
人如何得知被害人會在該時間、地點出現，未予究明。(二)證人廖美慧證稱「比被害人
高一個頭之男子（指劉耀明）」，以開山刀強押被害人上車。惟原判決依據被害人不
實之指訴，認定被害人先遭劉耀明以開山刀揮砍耳部一刀，再遭樊錦仁及上訴人以電
擊棒電擊，而後強押上車，顯然違背法令。(三)上訴人原先並不知情，係應劉耀明之邀
從台中開車載同樊錦仁前來台北會合，直至強押被害人上車時，始知欲強劫財物。當
時最後知悉被害人之下落者，係綽號小乖（指廖美慧）之女子，然綽號阿彪者（指劉
耀明）如何得知被害人之行蹤，是否僅有上訴人等三人參與犯罪？原審未予詳查。(四)
上訴人並非以自己犯罪之意思參與，所擔任之把風及輪流看管被害人，均屬犯罪構成
要件以外之行為，且祇分得新台幣（下同）二千元，至多僅成立幫助犯。原判決認定
，上訴人與劉耀明、樊錦仁有犯意聯絡、行為分擔，違背證據法則。(五)原判決認定，
上訴人等人以膠帶將被害人捆綁於樹上，加以毆打並以電擊棒電擊，致被害人肋骨斷
裂、鼻骨骨折、左耳、左腳、左手撕裂傷及身體多處擦傷，但馬偕紀念醫院之診斷證
明書，並未載明肋骨斷裂。原判決認定之事實，與卷內資料不符，理由矛盾云云。
惟查：原判決撤銷第一審判決，改判論處上訴人共同意圖為自己不法所有，以強暴致
使不能抗拒，而取他人之物罪刑，已敘明所憑之證據及認定之理由。而認定事實與證
據取捨，乃事實審法院之職權，苟其事實之認定及證據之取捨，並不違背經驗法則與
論理法則，即不容任意指為違法而執為上訴第三審之理由。原判決依據卷證資料，認
定上訴人曾因於八十七年間犯竊盜罪，經台灣台中地方法院判處有期徒刑八月，緩刑
五年，於同年十一月二十一日確定。緩刑期內，又於八十八年七月二十八日晚上，與
劉耀明、樊錦仁（均通緝中）共同意圖為自己不法之所有，在台北市○○路、東豐街
口守候，伺機強劫財物。迨同晚十一時三十分許，見賴騰蟠從白宮理容院出來，乃尾
隨至同市○○路三號前，先由劉耀明持開山刀從後揮砍賴騰蟠耳部一刀，再由樊錦仁
及上訴人以電擊棒予以電擊，隨即將之強押至上訴人所駕駛之Ｗ九－○一二○號自用
小客車內，再以膠帶捆綁雙手，貼住眼、口，並恐嚇稱：渠等已揹負三條命，不要出
聲亂動，否則要伊死，致使不能抗拒，任由上訴人等人載往台北市木柵區富德公墓山
上。抵達後以膠帶將賴騰蟠捆綁於樹上，加以毆打並施以電擊，致其肋骨斷裂、鼻骨
骨折、左耳、左腳、左手撕裂傷及身體多處擦傷，於賴騰蟠不能抗拒之情況下，強劫
其身上之農民銀行提款卡，及台北市○○區○○路七十六巷一號十四樓住處鑰匙。得
手後將賴騰蟠留在公墓，三人立即前往上址賴騰蟠之住處，欲進入劫取財物，惟發覺
該大樓裝有攝影機，不敢進入而折返公墓，接續將賴騰蟠押至台北縣汐止鎮佳豪汽車
旅館，冒用「蔡時堯」身分證影本辦理登記，住宿於八五五號房。旋在房間內逼迫賴
騰蟠供出提款卡密碼，而於翌日凌晨三時五十分許，由樊錦仁及上訴人駕車至合作金
庫玉成支庫之自動提款機，置入提款卡輸入密碼，跨行提款，以不正方法領得九千元
。返回旅館後，上訴人等人再脅迫賴騰蟠須交出三千萬元，否則只有死路一條，賴騰
蟠以行動電話籌款未果，復遭圍毆。直至同年月二十九日上午十一時許，上訴人等人
再將賴騰蟠載回前開公墓綁於樹幹上，旋即前往台北市○○區○○路七十六巷一號十
四樓賴騰蟠之住處（侵入住宅部分未告訴），入內劫取賴騰蟠所有之伯爵錶及鐵達時
錶各一只、皮包（內有支票及本票）、行動電話電池、充電器各一個，得手後離去。
而賴騰蟠於上訴人等人離開山區後，用力掙脫束縛，至富德公墓管理室求救報警。嗣
經警循線於同年八月十二日凌晨一時許，在台中市○○○街四十八巷八十二號八樓之
二逮捕上訴人，劉耀明、樊錦仁則聞風逃匿等情。已敘明上開事實之經過，業據上訴
人於警訊時及偵審中坦白承認，核與被害人賴騰蟠指訴之情節相符，並有馬偕紀念醫
院診斷證明書一紙、上訴人在合作金庫玉成支庫自動提款機前領款之照片四張、佳豪
汽車旅館住宿登記單、進房時間表各一份，及富德公墓現場照片、膠帶照片等附卷可
稽。而從膠帶上所採得之指紋，經鑑定結果，與共犯劉耀明之左拇指指紋相符，有內
政部警政署刑事警察局八十八年八月二十一日（八八）刑紋字第八三八○五號函所檢
附之鑑定書在卷可資證明。又被害人所有之0000000000號行動電話，確曾
於八十八年七月二十九日凌晨零時二分；及自同日上午九時二分起至同日十一時八分
止，先後多次從木柵或汐止地區發話，亦有行動電話通聯紀錄在卷可憑，核與被害人
所指被強押至木柵、汐止之時間及地區，均相吻合。上訴人等人所施用之強暴手段，
在客觀上顯已致被害人達於不能抗拒之程度，渠等並無債權竟對被害人施以強暴，在
不能抗拒之情況下，強劫財物，足見有不法所有之意圖。並說明上訴人於警訊時已承
認，以電擊棒電擊被害人，及於審判中承認「（到台北與劉耀明）見面，我就知道是
什麼事（指劫財之事）」。因認上訴人確有與劉耀明、樊錦仁共同強劫之行為，為其
所憑之證據及認定之理由。而以上訴人否認事先知情，辯稱伊未毆傷被害人云云，乃
卸責之詞，不可採信等情，於理由內詳加說明及指駁。經核所為論敘，均與卷內證據
資料相符，從形式上觀察，並無認定事實不依證據或有何採證違背經驗法則、論理法
則等違法情形存在。查上訴人與樊錦仁應劉耀明之邀前來台北見面時，既已知悉欲劫
取財物，嗣又共同實施強劫之行為，則上訴人與劉耀明、樊錦仁之間，自有犯意之聯
絡及行為之分擔。又上訴人於第一審法院已供稱，本件犯罪除伊與劉耀明、樊錦仁外
，無其他人參與（見第一審卷第一○八頁），而劉耀明、樊錦仁尚在通緝中，則劉耀
明如何得知被害人之行蹤，與本件犯罪之成立，不生影響。另賴騰蟠遭毆打後，肋骨
亦有斷裂，因有新傷及舊傷，致診斷證明書未記載肋骨部分，迭據賴騰蟠指證在卷（
見偵查卷第二十六頁、第一二九頁，原審卷第四十九頁），自不能任意指為理由矛盾
。至於其餘之爭辯，乃單純事實之爭執，均非適法之第三審上訴理由。上訴意旨，徒
憑己見，就原判決已說明事項或屬原審採證認事職權之適法行使，任意指摘，顯與法
律規定得為第三審上訴理由之違法情形，不相適合。其上訴違背法律上之程式，應予
駁回。
據上論結，應依刑事訴訟法第三百九十五條前段，判決如主文。
中      華      民      國    八十九    年     十一     月     十六     日
                              最高法院刑事第十一庭
                                  審判長法官  陳  炳  煌
                                        法官  陳  正  庸
                                        法官  陳  世  雄
                                        法官  徐  文  亮
                                        法官  吳  信  銘
      右正本證明與原本無異
                                              書  記  官
中      華      民      國    八十九    年     十一     月     二十     日


司法院資訊處製作；財團法人民間司法改革基金會備份。
